【裁判字號】    90,訴,103
【裁判日期】    900531
【裁判案由】    損害賠償
【裁判全文】
臺灣嘉義地方法院民事判決  九十年度訴字第一○三號
    原      告  乙○○
                甲○○
    被      告  丙○○
右當事人間請求損害賠償事件，由本院刑事庭移送前來，本院判決如左：
    主      文
被告應給付原告乙○○新臺幣肆佰肆拾壹萬元，及自九十年一月二十一日起至清償日
止按週年利率百分之五計算之利息。
被告應給付原告甲○○新臺幣玖拾萬元，及自八十六年十月九日起至清償日止按週年
利率百分之五計算之利息。
訴訟費用由被告負擔。
本判決於原告乙○○以新臺幣壹佰肆拾柒萬元，原告甲○○以新臺幣參拾萬元分別為
被告供擔保後，各得為假執行。
    事      實
甲、原告方面：
  一、聲明：如主文第一項所示，及為以供擔保為條件之假執行宣告。
  二、陳述：
    (一)被告丙○○係建築包商，民國八十五年間被告在嘉義市○○路及湖內里承包多
      處建築工程，明知其因承包而收取之工程款已花用殆盡，已無能力支付轉承包
      工程款，竟意圖為自己不法所有，向原告乙○○騙稱其財產雄厚，信用良好，
      絕對可以付清工資，使原告乙○○信以為真而向被告轉承包該等地區建築房屋
      之土水工程，原告乙○○承包後邀原告甲○○與訴外人徐良宏、蔡漢忠為股東
      ，至八十六年十月間被告總應支付原告乙○○工資新臺幣四百二十五萬三千七
      百元，經原告乙○○會同原告甲○○及訴外人徐良宏、蔡漢忠向被告催討，被
      告竟又意圖為自己不法之所有，向原告甲○○詐稱願將其所有坐落嘉義市○○
      段車站小段九八０之一號、九八０之二號及九八一號土地以八百四十五萬三千
      七百元出售予原告甲○○，扣除工資四百二十五萬三千七百元及被告已向銀行
      貸款三百三十萬元後，由原告甲○○給付價金九十萬元，使原告甲○○信以為
      真，而於八十六年十月七日與被告訂立買賣契約，並由原告甲○○於訂約之日
      ，付定金二十萬元，訂立契約後第二天被告又向原告甲○○騙稱因其急用，要
      求原告甲○○將剩餘價款七十萬元付給他周轉，並保證其已將所有過戶土地之
      資料放在土地代書處，絕對沒有問題，使原告甲○○信以為真，又付給七十萬
      元，並簽立本票十一紙予原告，嗣被告對於土地過戶登記手續藉故拖延，至八
      十八年三月間原告甲○○、乙○○發現被告在將上開三筆土地出賣給原告甲○○前，已將該三筆土地出售予訴外人關茂坤，由關茂坤申請建築執照並由關茂
      坤在該三筆土地上建屋出售，原告始知受騙而於八十八年五月一日向臺灣嘉義
      地方法院檢察署告訴被告詐欺，經檢察官提起公訴，並經本院判處有期徒刑在
      案。
    (二)被告詐騙原告乙○○使原告乙○○雇請工人為被告承包之工程工作，至八十六
      年十月間原告乙○○共受損害工資四百二十五萬三千七百元，後來繼續工作之
      工資損害十五萬六千三百元，共計四百四十一萬元，向原告甲○○詐騙九十萬
      元，爰依侵權行為法律關係起訴請求被告給付如訴之聲明所示之金額及利息。
  三、證據：
      提出本票十一紙、買賣契約書一件等件影本為證。
乙、被告方面：
    被告未於言詞辯論期日到場，惟據其於準備程序中到場所為之聲明及陳述略以：
  一、聲明：駁回原告之訴。
  二、陳述：
      承認有欠原告如訴之聲明所請求之金額，但目前無力償還。另訴外人關茂坤之
      印章是他默示同意我刻的。
  三、證據：
      提出合建同意書一件、合建合約書一件、合建契約書一件、買賣契約書一件、
      嘉義市稅捐稽徵處函一件等件影本及嘉義市○○段車店小段九八一之四地號、
      九八一之三地號、九八一之二地號、九八一之一地號、九八一地號、九八０之
      二地號、九八０之一地號、九八０地號土地登記謄本各一件為證。
丙、本院依職權調閱本院八十八年度訴字第四三六號偽造文書案卷，並訊問證人關茂
    坤。
    理      由
一、本件被告丙○○經合法通知，未於言詞辯論期日到場，核無民事訴訟法第三百八
    十六條各款所列情形，爰依原告之聲請，由其一造辯論而為判決。
二、原告主張被告積欠原告乙○○工資四百四十一萬元，另積欠原告甲○○土地價款
    九十萬之事實，為被告自認在卷，復據原告提出本票十一紙、買賣契約書一件等
    件影本為證；而被告丙○○於八十四年十二月十三日與訴外人關茂坤訂立合建契
    約，雙方約定由被告在關茂坤所有坐落嘉義市○○段車店小段一０九三之二一號
    土地（以下簡稱一０九三之二一號土地）興建八層樓房屋，如興建完成後，再由
    關茂坤將其所有另筆坐落在同地段（分割前之）九八０號土地（分割前之九八０
    號土地，面積二七四平方公尺，於八十六年四月三日經分割成同地段九八０、九
    八０之一及九八０之二號土地三筆，面積分別為一０三點八、一０四、六六平方
    公尺，以下簡稱九八０號、九八０之一號、九八０之二號土地）移轉與被告作為
    對價；被告當時因預期可取得（分割前之）九八０號土地，乃盜刻關茂坤之印章
    ，並於八十六年三月二十八日，與訴外人晨洋建設有限公司（下簡稱晨洋公司）
    負責人呂榮福就（分割前之）九八０號土地訂立合建契約；然被告明知已陷於經
    濟困境將無法完成一０九三之二一號土地上之八層樓房屋承攬工程而取得九八０
    之一、九八０之二號土地之所有權，且其早於八十六年三月間即盜刻關茂坤印章
    而將（分割前之）九八０、九八一號土地提供與呂永福、晨洋公司合建房屋，竟
    於八十六年十月七日，再向侯坤林、乙○○詐稱：擬將（自分割前九八０號土地
    分割出之）九八０之一、九八０之二及九八一地號土地以八百四十五萬三千七百
    元售予原告侯坤林，用以抵償前已積欠之四百二十五萬三千七百元未付工資債務
    ，並由原告承受被告已向銀行貸款三百三十萬元債務，此外並要求侯、徐二人再
    支付九十萬元之現金以補差額，侯、徐二人因陷於錯誤而同意承購並依約於八十
    六年十月七日、八日先後共交付九十萬元現金與丙○○，惟丙○○則拒不移轉該
    土地所有權且逃避、拖延返還欠款，原告侯坤林、乙○○始知受騙，案經原告侯
    坤林、乙○○訴請臺灣嘉義地方法院檢察署檢察官偵查起訴，並經本院及臺灣高
    等法院臺南分院判處被告罪刑在案，有本院八十八年度訴字第四三六號刑事判決
    及臺灣高等法院臺南分院九十年上訴字第五一四號刑事判決附卷可稽，並有合建
    同意書一件、合建合約書一件、合建契約書一件、買賣契約書一件、嘉義市稅捐
    稽徵處函一件等件影本及嘉義市○○段車店小段九八一之四地號、九八一之三地
    號、九八一之二地號、九八一之一地號、九八一地號、九八０之二地號、九八０
    之一地號、九八０地號土地登記謄本各一件為證。被告雖辯稱：關茂坤之印章是
    他默示同意我刻的云云，惟訊據證人關茂坤證述：不同意被告刻其印章，且迄八
    十六年十月七日前因合建房屋尚未完成，皆未同意將九八０之一、九八０之二地
    號土地過戶予被告等語，從而，被告之抗辯，委無足採，原告之主張，應堪採信
    。
三、按因故意或過失不法侵害他人之權利者，負損害賠償責任。民法第一百八十四條
    第一項前段定有明文。被告既因前述犯罪行為致原告受有如主文所示工資及價款
    之損害，被告自應依侵權行為之法律關係，對原告所受損害負賠償責任，從而原
    告依侵權行為之法律關係，請求被告賠償如主文所示之金額，自非無據。
四、綜上所述，原告依侵權行為之法律關係，請求被告給付如主文所示金額及利息，
    洵屬正當，應予准許。
五、原告陳明願供擔保，請求宣告假執行，核無不合，爰酌定相當之擔保金額，併予
    准許之。
六、兩造其餘攻擊防禦方法及舉證，因本件事證已臻明確，且與判決基礎不生影響，
    爰不另一一論述。
七、據上論結，本件原告之訴為有理由，依民事訴訟法第三百八十五條第一項前段、
    第七十八條、第三百九十條第二項，判決如主文。
中      華      民      國    九十      年      五      月    三十一    日
~B臺灣嘉義地方法院民事第一庭
~B    審判長法官  曾文欣
~B    法      官  林福來
~B    法      官  鄭雅文
右為正本係照原本作成
如對本判決上訴須於判決送達後廿日內向本院提出上訴狀
中      華      民      國    九十      年      五      月    三十一    日
~B    書  記  官  沈育坤


司法院資訊處製作；財團法人民間司法改革基金會備份。
